【裁判字號】    90,台上,2515
【裁判日期】    900426
【裁判案由】    懲治走私條例
【裁判全文】
最高法院刑事判決                                九十年度台上字第二五一五號
    上  訴  人  甲 ○ ○
                乙 ○ ○
    共      同
    選任辯護人  陳 里 己律師
                蔡 淑 媛律師
                歐陽志宏律師
右上訴人等因懲治走私條例案件，不服台灣高等法院高雄分院中華民國九十年一月三
十日第二審判決（八十九年度上訴字第一六九三號，起訴案號：台灣高雄地方法院檢
察署八十九年度偵字第一二三三○號），提起上訴，本院判決如左：
    主  文
原判決撤銷，發回台灣高等法院高雄分院。
    理  由
本件原判決認定上訴人甲○○為高雄籍「豐滿順」號漁船船長，乙○○與已判刑確定
之林志忠、楊財均為該漁船船員，乙○○於民國八十七年六月二十五日受有期徒刑三
月執行完畢；甲○○、乙○○及林志忠、楊財四人，與某不詳鐵殼船上二十餘名不詳
姓名之成年人，基於共同私運管制物品進口之犯意聯絡，於八十九年五月三十日一時
許，在東經十八度四十分、北緯二十二度四十五分海域，以新台幣（下同）十萬元之
代價受該不詳鐵殼船人員之委託，將完稅價格共計二百六十七萬七千四百二十元（已
逾公告數額十萬元）之大衛杜夫牌洋菸一千五百包、七星牌洋菸十五萬二千二百包、
萬寶路牌洋菸一萬一千包及仿冒之七星牌洋菸二萬四千包置於該漁船之密艙私運進口
，為警於同年月三十一日三時許，在高雄港中和安檢碼頭查獲，並扣得上開未稅洋菸
共計十八萬八千七百包等情。因維持第一審分別論處上訴人甲○○共同私運管制物品
進口逾公告數額罪刑、乙○○共同私運管制物品進口逾公告數額 (累犯）罪刑之判決
，駁回上訴人等在第二審之上訴。固非毫無見地。
惟查：(一)、懲治走私條例第二條所謂進、出口，係指進出國界而言。本件原判決既認
定上訴人等在東經十八度四十分、北緯二十二度四十五分海域，受不詳鐵殼船人員之
委託，以「豐滿順」號漁船將完稅價格二百六十七萬七千四百二十元之大衛杜夫牌洋
菸一千五百包、七星牌洋菸十五萬二千二百包、萬寶路牌洋菸一萬一千包及仿冒之七
星牌洋菸置於該漁船之密艙私運進口，為警查獲等情，則東經十八度四十分、北緯二
十二度四十五分處之海域，是否屬於我國領域，即與認定上訴人等是否成立懲治走私
條例第二條第一項之私運管制物品罪，至有關係，自有向內政部查明必要，乃原判決
未予詳查，即遽行認定上訴人等均成立私運管制物品進口逾公告數額罪刑，尚嫌速斷
，其審理猶有未盡。(二)、科刑判決書，須將認定之犯罪事實詳記於事實欄，然後於理
由內逐一說明憑以認定之依據，使事實認定與理由說明兩相一致，方為合法，倘事實
欄已有明，而理由未加說明，是為理由不備，足為構成撤銷之原因。又共犯之成立
，除共同實施犯罪行為者外，其就他人之行為負共犯之責者，以有意思聯絡為要件，
若事前並未共謀，即難令負共犯之責。原判決事實欄僅載「甲○○、乙○○及林志忠
、楊財四人，與某不詳鐵殼船上二十餘名不詳姓名之成年人，基於共同私運管制物品
進口之犯意聯絡……將完稅價格共計二百六十七萬七千四百二十元之大衛杜夫牌洋菸
……置於該漁船之密艙私運進口」等情，理由僅敘明「上訴人甲○○、乙○○二人與
共同被告林志忠、楊財及不詳鐵殼船上二十餘名不詳姓名成年人，就上開行為有犯意
之聯絡及行為之分擔，均為共同正犯」，但上訴人等人與不詳鐵殼船上二十餘名不詳
姓名之成年人究竟有如何之犯意聯絡及行為分擔，原判決未於事實欄詳細記載，亦未
於理由中詳加說明，遽論以共同正犯，亦有理由不備之違法。另上訴人甲○○在警訊
時供稱：「對方說給我十萬元，叫我載至紅毛港，到時會有人拿一張一千元之新台幣
，寫有『阿發』二字的人會來船上找我，並付清十萬元後，再讓其取貨」等語（見警
卷第二頁正面），則上開取貨之「阿發」成年男子與上訴人等間，亦有犯意聯絡及行
為分擔，自應論以共同正犯，原判決漏未論上訴人等與該取貨之「阿發」成年男子為
共同正犯，亦有違誤。以上諸端，為上訴人等上訴意旨所指摘，應認原判決有撤銷發
回更審之原因。
據上論結，應依刑事訴訟法第三百九十七條、第四百零一條，判決如主文。
中      華      民      國     九十     年      四      月    二十六    日
                              最高法院刑事第九庭
                                  審判長法官  陳  宗  鎮
                                        法官  劉  介  民
                                        法官  魏  新  和
                                        法官  孫  增  同
                                        法官  蕭  權  閔
      右正本證明與原本無異
                                              書  記  官
中      華      民      國     九十     年      五      月      一      日


司法院資訊處製作；財團法人民間司法改革基金會備份。
